臺灣臺北地方法院刑事判決　　　　　　　　　　　　九十二年度訴字第一００六號
　　公　訴　人　臺灣臺北地方法院檢察署檢察官
　　被　　　告　乙○○
右列被告因誣告等案件，經檢察官提起公訴（九十二年度偵字第九○七二號），本院
判決如左：
    主  文
乙○○證人，於檢察官偵查中，於案情有重要關係之事項，供前具結，而為虛偽陳述
，處有期徒刑捌月，緩刑參年。
    事  實
一、丁○○（業經另為判決確定）、乙○○分別明知於民國八十一年初，各授權及同
    意戊○○以其為買受人及借款人、連帶保證人，由戊○○以丁○○名義向案外人
    翁舜英買受坐落臺北市○○區○○段四小段四一三地號基地，及其上門牌號碼臺
    北市中山區○○○路○段五十八號七樓之九房屋，嗣並由丁○○為借款人、乙○○為連帶保證人，向設於臺北市○○○路○段九號之臺灣省合作金庫長安支庫（
    現已改制為合作金庫銀行長安分行，下稱合庫長安支庫），申辦以前揭房地為擔
    保之抵押貸款新臺幣（下同）四百九十萬元，及辦理信用貸款一百十萬元，共貸
    款六百萬元，惟丁○○竟意圖使戊○○受刑事處分，於八十六年七月十九日至法
    務部調查局新竹市調查站，向該管公務員誣指戊○○未經其同意或授權，即以丁○○名義辦理房屋買賣及貸款，涉有偽造文書罪嫌等情，而乙○○亦於戊○○所
    涉該偽造文書案件偵查中，於八十七年一月二十二日（起訴書誤為一月二十日）
    至臺灣臺北地方法院檢察署以證人身分接受偵訊時，供前具結，而虛偽陳述未同
    意或授權他人以其名義為保證人，且未在本件貸款資料上簽名等情，戊○○因而
    遭臺灣臺北地方法院檢察署檢察官偵查起訴，嗣經本院為無罪判決確定。
二、案經臺灣臺北地方法院檢察署檢察官自動檢舉偵查起訴。
    理  由
一、訊據被告乙○○矢口否認有何偽證犯行，辯稱：伊與戊○○並不認識，從未同意
    或授權他人以伊名義為保證人，伊也不知道合庫長安支庫在那裡，沒有去過那裡
    簽寫借據及申貸資料云云。經查：
（一）八十一年初，戊○○借用丁○○名義向案外人翁舜英買受坐落臺北市○○區○○段四小段四一三地號基地，及其上門牌號碼臺北市中山區○○○路○段五十
      八號七樓之九房屋，嗣再由丁○○為借款人，案外人甲○○及署名「乙○○」
      者為連帶保證人，向合庫長安支庫申辦以前揭房地為擔保之抵押貸款四百九十
      萬元，及信用貸款一百十萬元，共貸款六百萬元之事實，業據同案被告丁○○
      於審理中自承，及證人戊○○於審理中結證（見本院九十三年三月二十四日審
      理筆錄）在卷，並有合庫長安支庫八十六年九月十一日函檢附前開貸款案相關
      資料附於臺灣臺北地方法院檢察署八十六年度偵字第一○三○八號卷宗可稽；
（二）被告乙○○雖辯稱其確實未擔任前開貸款案之保證人云云，惟查證人戊○○於
      審理中結證稱：伊為了好辦房屋貸款，透過甲○○及一位陳先生的介紹，徵得
      丁○○及乙○○同意，以丁○○名義買賣前開房屋，並由丁○○擔任借款人、
      甲○○及乙○○擔任連帶保證人，向銀行辦理貸款，伊曾與丁○○及乙○○接
      觸過一、二次，一次是銀行開戶，一次是銀行對保，因為伊是委託甲○○幫伊
      介紹的，所以甲○○要伊一起去銀行，開戶完後的存摺及印鑑章就放在伊那邊
      ，到銀行辦貸款寫借據時，填寫「乙○○」姓名的人，就是在庭的被告乙○○
      ，伊之前在法院時說不認識乙○○，意思是說是甲○○介紹的，所以伊不認識
      等語（見本院九十三年三月二十四日審理筆錄）；而證人甲○○雖經本院依法
      傳拘未到，惟另證人即八十一年間在合庫長安支庫任職之楊慶鐘於審理中亦結
      證稱：伊負責承辦前開貸款案之對保工作，貸款案必須借款人及連帶保證人親
      自到場辦理對保，不是本人伊就不會請其簽名蓋章，本件對保時伊有持借款人
      及連帶保證人之
      合庫的戶頭等情（見本院九十三年一月十九日審理筆錄），並有卷附合庫長安
      支庫九十三年二月二十三日函覆稱前開貸款案核准後係撥款至借款人本人之存
      款戶頭等語，暨檢附之丁○○及乙○○之開戶資料、分戶交易明細表、存取款
      憑條，及合庫長安支庫九十三年三月五日函檢附之丁○○及乙○○之開戶印鑑
      卡資料可資佐憑；又前開貸款案借據上「乙○○」之簽名字跡，與被告乙○○
      平日及當庭書寫之簽名字跡，經本院八十九年度訴字第八八四號案件於審理中
      貳字第○九一○○一二六四八○號鑑定通知書在卷可稽，堪認前開貸款案確係
      由被告乙○○擔任連帶保證人，乙○○並親自在貸款借據之連帶保證人欄簽名
      之事實，洵屬明確，被告乙○○稱其未同意擔任前開貸款案之保證人，且未在
      貸款資料上簽名云云，顯屬虛妄；
（三）再同案被告丁○○於前開貸款後，嗣於八十六年七月十九日向法務部調查局新
      竹市調查站檢舉稱其未同意或授權他人辦理貸款，誣指戊○○涉有偽造文書犯
      嫌，而被告乙○○於戊○○所涉該偽造文書案件偵查中，於八十七年一月二十
      日至臺灣臺北地方法院檢察署以證人身分接受偵訊時，供前具結，陳述其未同
      意或授權他人以其名義為保證人辦理貸款，且未在貸款資料上簽名，戊○○因
      而遭臺灣臺北地方法院檢察署檢察官偵查起訴，嗣經本院為無罪判決確定之事
      實，除據同案被告丁○○於審理中自承及證人戊○○結證在卷外，復有臺灣臺
      北地方法院檢察署八十七年度偵字第一四八八號案件八十七年一月二十二日偵
      訊筆錄、同日乙○○之證人結文、臺灣臺北地方法院檢察署八十七年度偵字第
      一七四三八號起訴書、本院八十九年度訴字第八八四號刑事判決書在卷可稽（
      均見臺灣新竹地方法院檢察署八十六年度偵字第一○三○八號、臺灣臺北地方
      法院檢察署八十七年度偵字第一四八八及第一七四三八號、本院八十九年度訴
      字第八八四號偽造文書案卷宗）。
（四）綜上，被告乙○○於檢察官偵查中以證人身分應訊，明知已同意擔任前開貸款
      案之連帶保證人，並親自於貸款借據上簽名之事實，竟供前具結，而為違反事
      實之虛偽證述，其所犯偽證罪行，事證明確，應依法論科。
二、核被告乙○○所為，係犯刑法第一百六十八條之偽證罪。爰審酌被告乙○○於刑
    事案件偵查中為虛偽陳述，而誤導檢察官偵查犯罪之方向，影響國家司法權之正
    確性，且於犯罪後未能坦承犯行，實無可取，惟戊○○所涉偽造文書案件終受一
    審無罪判決確定，且戊○○於該案件中陳稱，伊係以五萬元之代價，透過陳姓男
    子介紹，徵得丁○○及乙○○同意，擔任上開房屋之登記名義人及貸款之連帶保
    證人，伊直至出售房地前均有正常繳息等情（見本院八十九年度訴字第八八四號
    刑事判決書），而被告乙○○教育程度不高，對法律概念有所誤解，暨被告犯罪
    之動機、目的、手段、生活狀況、品行等一切情狀，量處如主文所示之刑。另查
    被告乙○○前未曾受有期徒刑以上刑之宣告，有臺灣高等法院被告全國前案紀錄
    表附卷可稽，其於離婚後扶養子女，生活不寬裕，因一時短於思慮致罹罪章，經
    此次起訴審判後，當能知所警惕，信無再犯之虞，本院因認對其所宣告之刑，以
    暫不執行為適當，爰宣告緩刑三年，以啟自新。
據上論斷，應依刑事訴訟法第二百九十九條第一項前段，刑法第一百六十八條、第七
十四條第一款，判決如主文。
本案經檢察官丙○○到庭執行職務
中　　　華　　　民　　　國　　九十三　　年　　　七　　　月　　　十六  　日
                                    臺灣臺北地方法院刑事第八庭
                                        審判長法  官  吳  淑  惠
                                              法  官  陳  德  民
                                              法  官  孫  曉  青
右正本證明與原本無異。
如不服本判決應於送達後十日內向本院提出上訴狀
                                              書記官  劉      綺
中　　　華　　　民　　　國　　九十三　　年　　　七　　　月　　　十六  　日
附錄本案論罪科刑法條全文：
刑法第一百六十八條
於執行審判職務之公署審判時或於檢查官偵查時，證人、鑑定人、通譯於案情有重要
關係之事項，供前或供後具結，而為虛偽陳述者，處七年以下有期徒刑。
